臺灣高等法院臺南分院刑事裁定　　　　　　96年度抗字第64號
抗　告　人
即　被　告　乙○○
上列抗告人因沒入保證金案件，不服臺灣臺南地方法院中華民國
96年1月8日96年度聲字第33號裁定（聲請案號：96年度執聲沒字
第1號），提起抗告，本院裁定如下：
    主  文
抗告駁回。
    理  由
一、本件抗告意旨略以：抗告人即被告乙○○於判決確定後，自
    行至警局到案，有當時警訊筆錄為證，並無通緝，原審裁定
    抗告人有逃匿情事，顯有不當，爰依法提起抗告，並聲請發
    還保證金云云。
二、原裁定以：具保人甲○○因被告乙○○涉嫌過失致死案件，
    經具保人依檢察官指定保證金新臺幣5萬元，出具現金保證
    後釋放，因被告乙○○業已逃匿，有臺灣臺南地方法院檢察
    署90年2月17日收受刑事保證金通知及同年月20日收據、法
    務部戶役政連結作業系統1份、臺灣臺南地方法院檢察署95
    年度執字第4835號案件送達證書2紙、臺灣台南地方法院檢
    察署95年9月12日之執行通知、拘票及拘提報告、臺灣板橋
    地方法院檢察署板檢榮任95執助3762字第102651號函等資料
    可證，因此就具保人甲○○所繳納之保證金新臺幣5萬元諭
    知沒入之。
三、按刑事訴訟法第403條第2項所載之非當事人，固須受有裁定
    始得抗告，至當事人則因其與本案具有利害關係，依照同條
    第1項，對於法院所為之裁定有所不服，茍無特別規定，即
    屬有權抗告，並不以其本身所受之裁定為限（參照最高法院
    23年抗字第415號判例、94年度台抗字第302號裁定）。是抗
    告人乙○○亦係被告即當事人，與本件沒入保證金之裁定具
    有利害關係，故其不服原裁定，自得提起抗告。又按具保之
    被告逃匿者，具保人之保證金已繳納者，沒入之，沒入保證
    金，以法院裁定行之，刑事訴訟法第118條第1項後段、第12
    1條第1項分別定有明文。
四、經查：
(一)本件抗告人乙○○因涉犯過失致死案件，前經檢察官指定保
    證金新臺幣五萬元，由具保人甲○○繳納後獲釋，嗣抗告人
    經原審以95年度交訴字第96號判處有期徒刑7月確定，經臺
    灣臺南地方法院檢察署合法送達執行傳票予抗告人，並通知
    具保人偕同抗告人於95年9月28日到案執行，惟抗告人並未
    到案且行蹤不明，續經檢察官簽發拘票囑警拘提、繼而函請
    臺灣板橋地方法院檢察署代為拘提執行，均無所獲，此有卷
    附執行傳票送達證書、臺灣臺南地方法院檢察署95年9月12
    日南檢朝子95執字第4835號字第64801號函、拘票及報告書
    等件附於臺灣臺南地方法院檢察署95執字第4835號執行卷可
    稽；且查抗告人因逃匿不到案執行，而於96年1月8日遭臺灣
    臺南地方法院檢察署以南檢朝執子緝字第49號通緝在案，亦
    有上開通緝書在卷可考；而抗告人係於96年1月9日為臺北縣
    政府警察局海山分局所緝獲，復有臺北縣政府警察局海山分
    局通緝案件報告書附卷可查；是抗告人逃匿之事實應堪認定
    ，抗告意旨稱其自行至警局到案，並未通緝，無逃匿之意云
    云，顯不足採信。
(二)又查原審法院依臺灣臺南地方法院檢察署檢察官之聲請，於
    96年1月8日裁定沒入具保人所繳納之保證金5萬元，於其時
    抗告人既尚在通緝中，其裁定即無不當之處，雖抗告人嗣後
    於96年1月9日為警緝獲到案，惟法律既課以具保人應促使被
    告按期到案執行，倘被告已有逃匿事實，具保人顯有未盡具
    保之責任，此時即應有上開法條所定得沒入保證金之事由，
    是本件檢察官於向原審聲請沒入具保人之保證金時，被告既
    已逃匿，則原審於被告緝獲前裁定沒入保證金，自屬依法有
    據，至抗告法院僅應從原裁定之當否加以審查，以定其抗告
    有無理由而加以裁定，自不得因抗告人於原審裁定後為警緝
    獲，即認原裁定不當而予撤銷（司法院83廳刑一字第7568號
    函參照）。
五、綜上，原審依上揭法條規定，裁定沒入具保人所繳納之保證
    金5萬元，經核並無不合，抗告人執前詞指摘原裁定不當，
    尚難認有理由，應予駁回。
六、據上論斷，依刑事訴訟法第412條，裁定如主文。
中　　華　　民　　國　　96　　年　　6 　　月　　29　　日
                  刑事第四庭    審判長法　官 吳志誠
                                      法　官 陳珍如
                                      法　官 羅心芳
以上正本證明與原本無異。
不得再抗告。
　　　　　　　　　　　　　　　　　　　書記官 蔡振豐
中　　華　　民　　國　　96　　年　　6 　　月　　29　　日
